【裁判字號】    97,毒抗,26
【裁判日期】    970115
【裁判案由】    毒品危害防制條例
【裁判全文】
臺灣高等法院刑事裁定                  97年度毒抗字第26號
抗  告  人
即  被  告  甲○○
上列抗告人因毒品危害防制條例案件，不服臺灣桃園地方法院96
年度毒聲字第1428號，中華民國96年11月13日裁定（聲請案號：
臺灣桃園地方法院檢察署96年度毒偵字第5444號），提起抗告，
本院裁定如下：
    主  文
抗告駁回。
    理  由
一、原裁定意旨略以：
    (一)聲請意旨略以：被告甲○○基於施用第一級毒品海洛因之
      犯意，於民國96年7月27日17時25分許為警採尿前回溯26
      小時內某時，在台灣地區某地，施用第一級毒品海洛因一
      次，嗣為警於96年7月27日，在基隆市○○路19號前，因
      他案遭通緝為警查獲，經警依法採集尿液送驗，雖被告否
      認有施用毒品之情事，惟被告為警查獲後採尿送檢驗結果
      ，呈嗎啡、可待因陽性反應，有台灣尖端先進生技醫藥股
      份有限公司濫用藥物檢驗報告一紙附卷可稽，足認被告確
      有施用第一級毒品海洛因之犯行。爰依毒品危害防制條例
      第20條第1項之規定，聲請裁定將被告送勒戒處所觀察、
      勒戒。
    (二)經查：本件被告於警詢、偵查中矢口否認於查獲前有施用
      海洛因之犯行云云。然其於96年7月27日17時25分許，為
      警查獲後所採集之尿液檢體，經警送請台灣尖端先進生技
      醫藥股份有限公司以酵素免疫分析法及氣相層析質譜儀為
      篩檢，檢驗結果確呈可待因、嗎啡類陽性反應，此有該公
      司出具之濫用藥物檢驗報告及基隆市警察局第四分局偵辦
      毒品案件尿液檢體對照表各一份在卷可稽。而按海洛因經
      注射入人體後，約80%於24小時內自尿中排出，一般而言
      ，尿液中能否驗出嗎啡陽性與其投與量、投與途徑、採尿
      時間、個人體質及檢驗方法之靈敏度有關，國外曾有文獻
      報導注射6毫克之海洛因鹽酸鹽，其代謝物嗎啡之平均可
      檢出時限約為26小時，此有行政院衛生署藥物食品檢驗局
      81年9月8日81藥檢壹字第8114885號函可按，是以本件被
      告於被查獲時所排尿液經檢驗後既呈可待因、嗎啡陽性反
      應，自足徵被告應有於96年7月27日17時25分許採尿前回
      溯前26小時期間內某一時刻有施用海洛因一次之行為。被
      告上開辯解，並不足採。被告施用第一級毒品之犯行洵堪
      認定。
    (三)經核屬實，應依毒品危害防制條例第20條第1項、觀察勒
      戒處分執行第3條第1項，裁定如主文。
二、抗告意旨略以：
    (一)抗告人從未施用任何類型毒品，且未有毒品之前科，法院
      無確切證據即裁定抗告人觀察、勒戒，實難令人甘服，請
      法官再慎重調查，還抗告人清白。
    (二)抗告人並無毒品前科，基隆市大武崙派出所警員強行要求
      抗告人驗尿，抗告人曾當場表示異議。抗告人於通緝期間
      因無正當職業，只能尋找較差之工作環境討生活，經人介
      紹於流動式職業賭場工作，賺取微薄工資糊口，可能係因
      他人施用毒品於香菸上，且工作場所通風不良，導致抗告
      人之尿液有毒品反應。另於裁定書上未記載毒品含量為何
      ，且對抗告人所提之有利證據未說明不採之理由。
    (三)抗告人以前雖然行為放蕩不羈，但對毒品危害社會及家庭
      尚有認識，且父母一直教導抗告人千萬不要施用毒品，因
      此從未施用毒品。此次抗告人因工作場所不良而驗出尿液
      有毒品反應，請法院撤銷原裁定，另為適當之裁定云云。
三、經查：
    (一)抗告人於96年7月27日經警採集尿液送驗，以酵素免疫分
      析法（EIA）初步檢驗，結果呈安非他命類陽性反應、鴉
      片類陽性反應，復以氣相層析質譜儀法（GC/MS）確認檢
      驗，結果呈嗎啡陽性反應，濃度為18,100（ng/ml），可
      待因陽性反應，濃度為2,280（ng/ml），此有台灣尖端先
      進生技醫藥股份有限公司96年8月3日出具濫用藥物檢驗報
      告一紙附於臺灣基隆地方法院檢察署96年度毒偵字第2033
      號卷第10頁可佐。抗告人之尿液有毒品代謝物反應，且數
      值甚高，其辯稱從未施用毒品，係因工作場所通風不良，
      他人將毒品摻於香菸中吸食，導致尿液中有毒品反應云云
      ，不足採信。
    (二)又抗告人於96年10月26日檢察官訊問時，坦承於96年4、5
      月間曾施用毒品，又稱被查獲的前十幾天有施用海洛因，
      是以注射、抽菸等方式施用，並未主張警員有何違法採證
      之情事，此有偵訊筆錄一份附於臺灣桃園地方法院檢察署
      96年度毒偵字第5444號卷第3頁可考，抗告人辯稱係受警
      員不當取證云云，自無可採。
    (三)施用第一級毒品海洛因之方式，有加水稀釋後注射入體內
      及摻入香菸內吸食二種，施用第二級毒品安非他命之方式
      ，多置於玻璃球吸食器內或錫箔紙上，以燒烤加熱之方式
      ，吸食其產生之煙霧，此為本院職務上所知悉。抗告人辯
      稱其於地院法官調查時，法官曾命法警勘驗其身體，經查
      並無任何針孔云云，惟吸食第一級毒品及第二級毒品未必
      以加水稀釋後注射入體內，是雖未於抗告人身上發現可疑
      針孔，亦未能據此即為抗告人有利之認定。
    (四)綜上，抗告人之抗告，核無理由，應該駁回。
四、據上論斷，應依刑事訴訟法第412條，裁定如主文。
中    華    民    國    97    年    1     月     15   日
                  刑事第十二庭  審判長法  官  蔡永昌
                                      法  官  王梅英
                                      法  官  陳榮和
以上正本證明與原本無異。
不得再抗告。
                                      書記官  林吟玲
中    華    民    國    97    年    1     月     15   日


司法院資訊處製作；財團法人民間司法改革基金會備份。
